臺灣高等法院臺南分院民事判決　九十一年度上易字第一九七號　　Ｋ
　　　上　訴　人　乙　○　○
　　　被　上訴人　甲　○　○
右當事人間請求損害賠償事件，上訴人對於中華民國九十一年七月二十二日臺灣嘉義
地方法院第一審判決（九十年度訴字第四九六號）提起上訴，本院判決如左：
      主      文
上訴駁回。
第二審訴訟費用由上訴人負擔。
      事      實
甲、上訴人方面：
  一聲明：求為判決：
    (一)原判決廢棄。
    (二)被上訴人應給付上訴人新台幣（下同）六十五萬二千一百三十元，及自起訴狀
      繕本送達之翌日起至清償日止，按年息百分之五計算之利息。
    (三)第一、二審訴訟費用由被上訴人負擔。
  二陳述：除與原判決記載相同，予以引用外，補稱：
    (一)上訴人於民國（下同）八十四年三月間向被上訴人購買一九九二年份賓士三○
      ○ＳＥＬ轎車一部，購買當時該部轎車之引擎係張宗智所有，於被竊後套裝至
      該部車體而賣予上訴人，該部轎車在買賣之時即有第三人張宗智獲知後可以主
      張權利之重大瑕疵存在。而民法第三百五十三條規定之「出賣人應擔保第三人
      就買賣標的物對買受人不得主張任何權利」之瑕疵擔保責任，係以買賣當時出
      賣物之狀況釐定出賣人之責任，本件被上訴人出賣予上訴人之賓士轎車，既於
      買賣當時即有第三人得主張權利之瑕疵存在，上訴自得請求被上訴人負瑕疵擔
      保責任。
　　(二)依嘉義區監理所之函件，上訴人如欲取得完整合法之該部轎車，必須在該車另
　　　行購買與原車形式燃料類相同之新引擎總成乙具，始得辦理登檢領照手續，或
　　　嗣原車引擎另行尋獲後再申領辦理。而據中華賓士汽車股份有限公司估算，引
　　　擎總成約需六十五萬二千一百三十元，故被上訴人出賣該車時，上訴人受有前
　　　開金額之損失。民法第三百四十九條規定：「出賣人不履行第三百四十八條至
　　　第三百五十一條所定之義務者買受人得依關於債務不履行之規定行使其權利」
　　　，被上訴人將套裝車以高價出售予上訴人，該部轎車之原車引擎被上訴人顯然
　　　無法履行給付上訴人，依民法第二百二十六條規定：「因可歸責於債務人之事
　　　由，致給付不能者，債權人得請求損害賠償。」上訴人自得請求被上訴人賠償
　　　該車引擎部分之損害，另被上訴人應該賣給伊該車之原裝引擎，被上訴人如交
　　　付非原裝引擎，應屬不完全給付，主張不完全給付之損害賠償。
    (三)損害賠償以回復原狀為原則，惟民法第二百十五條規定：「不能回復或回復顯
      重大困難者，應以金錢賠償」，被上訴人既無法以原車引擎回復該車之合法狀
      態，而向賓士汽車原廠購買與原車同型之引擎總成亦有重大困難，上訴人請求
      以金錢賠償為法之所許，本件原判決認事用法有所違誤，請求將原判決廢棄，
      責令被上訴人賠償，以維交易安全。
  三證據：除援用第一審所提證據外，另提出台灣高等法院高雄分院八十九年度上訴
    字第一○三九號、台灣高雄地方法院八十八年度訴字第二○六八號刑事判決影本
    各一份及行車執照影本一紙為證。
乙、被上訴人方面：
  一聲明：求為判決：
    (一)駁回上訴。
    (二)第二審訴訟費用由上訴人負擔。
  二陳述：除與原判決記載相同予以引用外，補稱：
    (一)被上訴人乃是善意由前手買受系爭原車牌號碼為ＪＹ—０９１５號之汽車後，
      善意受讓取得汽車所有權。而被上訴人將系爭汽車轉售給上訴人時，應上訴人
      之要求，重新驗車無訛，並重新申領ＵＱ—２７７７號之車牌掛上後，於八十
      四年三月間與上訴人就新領牌照之汽車完成買賣手續，並辦理汽車所有權移轉
　　　之異動登記完竣，且將系爭汽車所有權完整地交由上訴人管領、佔有及使用。
    (二)依民法善意取得之規定，系爭汽車由被上訴人取得完整所有權。汽車出售給上
      訴人後，被上訴人也以依買賣契約之約定，將買賣標的物完整地交付給上訴人
      ，此時兩造之買賣契約應以履行給付完畢，買賣法律關係之債權關係及債之動
      的交易安全，應已完全因履行而完成。債之關係應已消滅，上訴人以業經消滅
　　　之買賣契約為訴訟標的訴請被上訴人賠償云云，於法不合。
    (三)被上訴人既已依買賣契約履行完畢，將汽車之完整所有權移轉給上訴人，被上
      訴人因買賣契約所負之義務即完全已盡。上訴人嗣後汽車遭竊，因訴外人善意
      受讓之原故，導致上訴人對系爭汽車無法請求返還，無法使用系爭汽車之損害
      ，因非肇因於其與被上訴人原來之買賣契約之債務未履行所致，故不得請求被
      上訴人賠償，上訴人應向偷車之人求償。
    (四)上訴人在汽車失竊後，已向明台保險公司申請竊盜理賠取得保險金，上訴人汽
      車所有權於領取保險金之時，即已移轉給保險公司，上訴人就此汽車之所有權
      ，亦無損害之可言。
    (五)上訴人無法回復汽車占有之損害係肇因於善意受讓制度及竊盜行為，與系爭買
　　　賣契約無因果關係，故上訴人損害賠償之請求無理由，原審駁回其請求並無不
　　　當，請駁回上訴人之上訴。
  三證據：除援用原審所提出證據外，補提車輛協調紀錄影本一紙為證。
      理      由
一、上訴人起訴主張：伊於八十四年三月間以一百九十七萬元向被上訴人購買一九九
　　二年份賓士三○○ＳＥＬ型轎車一部，詎竟車裝訴外人張宗智失竊車輛裝載引擎
　　號碼為「00000000000000」號之引擎交付予伊，其給付標的物顯有權利瑕疵並有
　　不完全給付，依主管機關監理所函示應另行價購與原車型式及燃料類相同之新引
　　擎總成一具，始能重新辦理登檢領照手續，本件被上訴人回復原狀顯有困難，伊
　　自得請求金錢賠償，賠償金額應以中華賓士股份有限公司開立引擎總成所需金額
　　為計算依據，爰依權利瑕疵擔保及不完全給付之規定，請求被上訴人賠償六十五
　　萬二千一百三十元，即自起訴狀繕本送達之翌日起至清償日止，按年息百分之五
　　計算之利息等語。
    被上訴人則以：伊為中古汽車買賣之汽車商人，系爭汽車是伊從第三人處善意買
    得所轉賣，為免買到贓車，已依上訴人要求向監理單位辦理新領牌照之手續並重
    新驗車後移轉登記並交付，伊已依債之本旨履行並無何債務不履行。買賣驗車時
    引撉無誤，上訴人自八十四年三月買車使用至八十八年六月失竊，同年九月尋獲
    之車輛所附之贓物引擎並非伊出售車輛時之引擎，不能請求賠償。又上訴人因車
    輛被竊遺失報案協尋，自明台保險公司獲得保險金理賠，失竊（含系爭引擎部分
    ）之損失已獲填補而未受有損害，與系爭引擎是否為盜贓物並無因果關係；且已
　　將系爭汽車所有權委付於保險公司，非所有權人，不得再為請求。況系爭引擎縱
　　屬盜贓物，上訴人已受民法關於善意受讓相關規定之保護，上訴人未因而受何損
　　害；且伊願重新換裝同等級引擎，驗車領照後交付，上訴人不得逕為請求金錢賠
　　償等語，資為抗辯。
二、上訴人主張：上訴人於八十四年三月間以一百九十七萬元向被上訴人購買一九九
    二年份賓士三○○ＳＥＬ型懸掛車牌號碼ＪＹ○九一五號轎車一部，同年四月十
    日改懸車牌ＵＱ二七七七號，該車於八十八年六月九日失竊，同年九月為高雄縣
    警察局鳳山分局尋獲，尋獲時車裝引擎經電解還原法查知係訴外人張宗智於八十
    二年間所遺失車輛裝載引擎號碼「00000000000000」號引擎等情，有上訴人提出
    之汽車所有權協議書一紙可參（見原審卷第三八頁），並有卷附交通部公路局嘉
    義區監理所（九○）嘉監一字第９○１５５２５號函稱：「該車係於八十二年十
    月十四日申領ＮＭ九四０三牌照，再於八十四年三月十四日換為ＪＹ○九一五號
    ，又於八十四年四月十日重領ＵＱ二七七七號，後於八十八年六月十日辦理車輛
    失竊註銷車牌迄今」（見原審卷第五二頁），復為被上訴人所不爭執，堪認為真
    實。
三、本件上訴人主張被上訴人賣予伊之系爭汽車中所含之引擎，為訴外人張宗智於八
　　十二年間所失竊，是被上訴人未給付原裝之引擎，係不完全給付且具有權利瑕疵
　　，爰依不完全給付及權利瑕疵擔保之規定請求被上訴人賠償，是應審酌者為被上
　　訴人是否需負不完全給付及權利瑕疵擔保之責任，經查：
  (一)被上訴人抗辯稱系爭汽車係被上訴人向他人所收購，上訴人於八十四年三月間，
    於所經營專售中古車之振發汽車商行看中系爭汽車，遂以之前所買之汽車補足差
    價後所購買，為免買到贓車，已依上訴人要求向監理單位辦理新領牌照之手續並
    重新驗車後移轉登記始交付車輛，其持續使用該車約四年餘，直至八十八年六月
    時遭竊，直至同年九月間始為警尋獲等情，亦為上訴人所不爭執，亦堪可採。
  (二)上訴人主張伊所有失竊之ＵＱ二七七七號車輛，於八十八年六月十日失竊，同年
    九月尋獲時車輛裝載引擎係他人遺失車輛裝載引擎，該引擎為被上訴人出售該車
    輛時所裝載等情，惟為被上訴人所否認，查上訴人向被上訴人買受系爭車輛的時
    間係在八十四年三月間，同年四月交車後，上訴人使用四年餘至八十八年六月間
    失竊，直至同年九月間始為警尋獲，則系爭被尋獲之引擎雖在上訴人買車前之八
    十二年間失竊，然被上訴人抗辯稱兩造買賣系爭車輛時，為免買到贓車，已依上
    訴人要求向監理單位辦理新領牌照之手續並重新驗車後移轉登記始交付車輛，為
    上訴人所不爭；則上訴人尚不能證明所買受系爭車輛在「交付車輛時」裝載引擎
　　即為失竊尋獲後電解還原之他人引擎。亦有可能是在上訴人在占有汽車中或在上
　　訴人汽車失竊期間，才被第三人改裝他人失竊引擎在該汽車上。上訴人復無其他
　　證據證明被上訴人在交付買賣車輛時，車輛確係原即裝置此他人失竊之引擎，主
　　張被上訴人交付車輛裝置他人失竊之引擎，尚無可採。則上訴人據而依權利瑕疵
　　擔保及不完全給付之規定，請求被上訴人賠償，自屬無據。
  (三)退而言之，縱被上訴人在交付買賣車輛時，車輛確原即裝置他人失竊之引擎：
    1.按所謂「不完全給付」係指債務人雖為給付，惟其給付之內容並未符合債務本
      旨而言；而依民法第三百四十八條第一項之規定，物之出賣人，只要交付買賣
      契約所約定之物於買受人，並使其取得該物所有權，即完成其給付之義務，至
      於所給付之特定物是否具有瑕疵，此屬瑕疵擔保之範疇，並非債務不履行；又
　　　整輛汽車買賣與單純汽車零件買賣有所不同，汽車之買賣，注重整台汽車所有
　　　權之移轉，以整台汽車所有權之移轉為給付義務，而個別零件之買賣則係以個
　　　別零件所有權之移轉為其給付義務，因此汽車買賣以交付汽車、移轉汽車所有
　　　權及辦妥過戶登記手續為其給付義務，至於車上某零件是否為他人所有，乃屬
　　　瑕疵擔保範圍，而非債務不履行之範疇。
      是被上訴人在交付買賣車輛時，車輛確原即裝置他人失竊之引擎，惟上訴人係
      在被上訴人所經營專售中古車之振發汽車商行看中系爭汽車，遂以之前所買之
      汽車補足差價後所購買，是兩造間所成立之買賣契約係特定汽車之買賣，非單
      純之引擎買賣，因此被上訴人既以依約將所指定之汽車交付與上訴人，並使上
　　　訴人取得該車所有權，辦妥必要之登記及過戶手續，讓上訴人得以使用該汽車
　　　，被上訴人當時即已依兩造買賣契約債務之本旨履行債務完畢，並無不完全給
　　　付之問題。上訴人主張：買賣契約成立當時，系爭汽車之引擎係他人所有云云
　　　，縱認係真實（乃屬假設），依上開說明此亦屬瑕疵擔保之範疇，而非不完全
　　　給付，上訴人依不完全給付法律關係請求賠償，難認有據。
　　2.次按出賣人應擔保第三人就買賣之標的物，對於買受人不得主張任何權利；又
　　　占有物如係盜贓或遺失物，其被害人或遺失人，自被盜或遺失之時起，二年以
　　　內，得向占有人，請求回復其物，民法第三百四十九條及第九百四十九條定有
　　　明文。而出賣人依民法第三百四十九條規定，就買賣之標的物固應負權利瑕疵
　　　擔保責任，然仍以權利之瑕疵於買賣成立後未能除去為前提。倘因法律規定買
　　　受人於受買賣標的物之交付後，已取得標的物之所有權，可得對抗第三人時，
　　　則其權利已無瑕疵，即不得再使出賣人負瑕疵擔保之責。買賣標的物之買受人
　　　依民法第八百零一條、第九百四十八條規定，已取得標的物之所有權者，即屬
　　　適例。於此種情形，標的物如為盜贓者，被害人未依同法第九百四十九條、第
　　　九百五十條規定，自被盜時起二年以內，向買受標的物之占有人，為回復其物
　　　之請求前，該買受人之所有權並不消滅。倘逾二年之期間，被害人未為回復之
　　　請求者，該買受人並即確定的取得標的物之所有權，買受人於上述已取得買賣
　　　標的物所有權而未消滅之情形，出賣人均不負瑕疵擔保之責（最高法院七十七
　　　年台上字第二四二二號判決參照）。且如出賣人以他人之物為己物出賣與第三
　　　人，買受人己因善意取得動產權利時，該他人對於買受人不復得主張其權利，
　　　則出賣人除對於權利人負侵權行為外，對買受人不負權利瑕疵擔保責任（史尚
　　　寬著債法各論第一五頁參照）。
      經查，上訴人係在被上訴人所經營專售中古車之振發汽車商行買受為中古車之
　　　系爭汽車，上訴人為免買到來路不明之中古車，尚要求被上訴人須將系爭汽車
　　　先行再向監理單位辦理新領牌照之手續並重新驗車，以便由監理單位檢驗汽車
　　　之資料是否與原車籍資料相符，被上訴人亦依上訴人之要求重新驗車，並將原
　　　車牌號碼為ＪＹ○九一五號之車牌，重新請領ＵＱ二七七七號之車牌，再將系
　　　爭汽車交付與上訴人等情，如前所述，且有嘉義監理所汽車新領牌照登記書在
　　　卷可稽（見原審卷五六至六一頁），由此情觀之，顯然上訴人並不知且無從知
　　　悉系爭引擎為盜贓物，依民法第九百四十八條之規定，縱使讓與人即被上訴人
　　　並無讓與之權利，然上訴人係善意受讓此汽車引擎之所有權，並占有系爭汽車
　　　引擎，自仍取得該引擎所有權。又訴外人張宗智所有之ＲＫ九七七七號汽車連
　　　同引擎，係於八十二年七月二十四日在嘉義市○區○○街三二號前失竊等情，
　　　業經其陳述明確（見台灣嘉義地方法院檢察署八十九年偵字第三○二一號偵查
　　　卷第二六頁），則依民法第九百四十九條之規定，訴外人張宗智失竊之汽車引
　　　擎若為第三人善意受讓而取得占有時，張宗智僅得於被盜後二年內即八十四年
　　　七月二十三日前，向占有人請求回復其物，是張宗智未於八十四年七月二十三
　　　日前行使其回復請求權，上訴人即已確定取得該引擎之所有權，揆諸前開說明
      ，上訴人於買賣成立後既已取得系爭汽車引擎所有權，被上訴人自無庸再負權
      利瑕疵擔保責任。
五、綜上所述，本件上訴人既不能證明被上訴人在交付買賣車輛時，車輛確係原即裝
    置他人失竊之引擎；果若上訴人買受時系爭車輛原即裝載他人失竊引擎，惟上訴
    人係在中古車行就特定汽車買賣，在驗車過戶移轉登記並交車，非單純之引擎買
    賣，無不完全給付情事；又引擎之原所有人張宗智已不得行使其回復請求權，上
    訴人已確定取得該引擎之所有權，被上訴人自無庸再負權利瑕疵擔保責任。因此
　　，被上訴人既已依約將所指定之汽車交付與上訴人，並使上訴人確定地取得引擎
　　所有權，既無不完全給付之情事，亦無庸負權利瑕疵擔保責任，故上訴人本於不
　　完全給付及權利瑕疵擔保之損害賠償法律關係，請求被上訴人應給付上訴人六十
　　五萬二千一百三十元，及自起訴狀繕本送達之翌日起至清償日止，按年息百分之
　　五計算之利息，為無理由，不應准許。其假執行之聲請亦失所附麗，應併予駁回
　　。原審為上訴人敗訴之判決，及駁回其假執行之聲請，並無不合。上訴意旨指摘
　　原判決不當，求予廢棄改判，為無理由，應予駁回。
六、本案事證已臻明確，兩造其餘主張陳述及所提之證據，均毋庸再予審酌，附此敘
    明。
七、據上論結，本件上訴為無理由，依民事訴訟法第四百四十九條第一項、第七十八
    條，判決如主文。
中　　　華　　　民　　　國　　九十一　　年　　 十一　　 月　　十九　　　日
　　　　　　　　　　　　　　　　　　臺灣高等法院臺南分院民事第三庭
~B1審判長法官　林　　輝　　雄
~B2　　　法官　徐　　宏　　志
~B3　　　法官　丁　　振　　昌
右為正本係照原本作成。
不得上訴。
中　　　華　　　民　　　國　　九十一　　年　　 十一　　 月　　二十二　　日
~B法院書記官　黃　　惠　　美
